【裁判字號】    99,交上訴,58
【裁判日期】    990910
【裁判案由】    公共危險等
【裁判全文】
臺灣高等法院高雄分院刑事判決        99年度交上訴字第58號
上  訴  人  臺灣高雄地方法院檢察署檢察官
被      告  丙○○
上列上訴人因被告公共危險等案件，不服臺灣高雄地方法院99年
度交訴字第12號中華民國99年5月28日第一審判決（起訴案號：
臺灣高雄地方法院檢察署98年度偵字第26637 號），提起上訴，
本院判決如下：
    主  文
原判決關於過失傷害致人重傷罪部分撤銷，發回臺灣高雄地方法
院。
    理  由
一、公訴意旨以：被告丙○○於民國98年9 月5 日凌晨4 時27分
    許，酒後駕駛車號0487-XK 號自小客車搭載友人王依婷，沿
    高雄市○○區○○路由南往北方向行駛，行經富民路與明華
    一路之閃光黃燈交岔路口，本應注意閃光黃燈表示「警告」
    ，車輛應減速接近，注意安全小心通過，並應隨時注意車前
    狀況，採取必要之安全措施，而當時天候晴、夜間有照明、
    柏油路面乾燥無缺陷、道路無障礙物、視距良好，又無其他
    不能注意之情事，詎被告竟疏未注意及此，於行經該閃光黃
    燈路口時並未減速行駛，且未注意車前狀況而貿然前進，適
    有被害人乙○○於飲酒後騎乘車號XXS-585 號機車，沿明華
    一路由西往東方向行經該交岔路口，亦疏注意該路口號誌為
    閃光紅燈，竟未停車再開而貿然前進，被告因而在上開交岔
    路口駕車撞擊乙○○所騎乘之機車，造成乙○○人車倒地後
    受有左側急性硬腦膜下出血、兩側急性蜘蛛膜下出血、腦室
    內出血，經救治後呈現意識及認知功能失調、大小便失禁及
    四肢癱瘓之於身體或健康有難治之重傷害，因認被告涉犯刑
    法第284 條第1 項後段之過失傷害致人重傷罪嫌等語。
二、原判決係以：按告訴乃論之罪，告訴人於第一審辯論終結前
    ，得撤回其告訴；又告訴經撤回者，法院應諭知不受理之判
    決，刑事訴訟法第238 條第1 項、第303 條第3 款分別定有
    明文。本件被告因過失傷害致人重傷案件，經檢察官提起公
    訴，認被告係犯刑法第284 條第1 項後段之過失傷害致人重
    傷罪，依同法第287 條前段之規定須告訴乃論；茲因指定代
    行告訴人即被害人乙○○之父親甲○○於原審已與被告成立
    和解，並已具狀撤回其告訴，乃依刑事訴訟法第303 條第3
    款之規定判決不受理。
三、惟查：
(一)、按刑事訴訟法修正方向，為能「堅實」之第一審之審判程序
    ，是以通常刑事案件之第一審審判程序，原則上係採合議庭
    程序，至刑事訴訟法第273 條之1 第1 項所規定簡式審判程
    序之適用，應屬例外之情形，始得為之，則就例外規定適用
    範圍之擴張，尤其應力求謹慎，避免例外之擴張，產生侵蝕
    合議庭審判之原則。其次，刑事訴訟法第273 條之1 第2 項
    所謂「不得或不宜者」，依據立法理由例示：「法院嗣後懷
    疑被告自白是否具有真實性，則基於刑事訴訟重在實現正義
    及發見真實之必要，自以仍依通常程序慎重處理為當；又如
    一案中數共同被告，僅其中一部分被告自白犯罪，或被告對
    於裁判上一罪之案件僅就部分自白犯罪時，因該等情形有證
    據共通之關係，若割裂適用而異其審理程序，對於訴訟經濟
    之實現，要無助益，此時，自亦以適用通常程序為宜。」則
    據此立法理由所示，無罪、免訴或不受理諭知之案件（含一
    部事實，不另為無罪、免訴或不受理諭知之情形），均不得
    或不宜為簡式審判。再者，簡式審判程序依刑事訴訟法第27
    3 條之2 之規定，不完全受嚴格證明法則之拘束，亦即傳聞
    法則即不適用，且關於證據調查之次序方法之預定，證據調
    查請求之限制，證據調查之方法，證人、鑑定人詰問之方式
    等，均不須強制適用，是以在證據法則之適用及調查上均趨
    向寬鬆，且審判法院僅以獨任行之，毋須由三位法官合議審
    判，期能儘速結案，亦可知簡式審判程序與通常程序，繁簡
    及其慎重之程度，原有極大之不同，自不得輕忽。況且，檢
    察官既已起訴全部事實，如法院傾向認定其中一部有「無罪
    、免訴或不受理」之情形（無論係諭知，或係不另為諭知，
    均包含在內），即應考量檢察官與被告於刑事審判程序中均
    享有完整之訴訟權，因此，檢察官自有權請求法院依完整之
    證據法則（含傳聞法則）及證據調查方式進行審理，並請求
    法院為合議庭之慎重審判，否則，即可能侵害檢察官原所擁
    有訴訟權之完整性；而不得僅考量無罪、免訴或不受理判決
    （含不另為無罪、免訴或不受理諭知之情形）對於被告較為
    有利，即無視於訴訟權之完整性，偏執被告利益，率行簡式
    審判程序（臺灣高等法院暨所屬法院94年法律座談會刑事類
    提案第28號參照）。基此，告訴乃論之罪案件經裁定行簡式
    審判後，因告訴人於第一審言詞辯論終結前撤回告訴，致其
    訴追要件有所欠缺，而無從基於與被告有罪陳述相符之認定
    暨判決者，自屬刑事訴訟法第273 條之1 第2 項所定不得或
    不宜為簡式審判之情形，應撤銷原裁定而由合議庭依通常程
    序審判，始得為公訴不受理之判決。原判決未見及此，逕當
    庭裁定改依簡式審判程序辯論審結（交訴卷第65頁），其所
    踐行之訴訟程序已有未當。
(二)、又按告訴乃論之罪，無得為告訴之人或得為告訴之人不能行
    使告訴權者，該管檢察官得依利害關係人之聲請或依職權指
    定代行告訴人，刑事訴訟法第236 條第1 項定有明文。本件
    被告所犯刑法第284 條第1 項後段之過失傷害致人重傷罪，
    依同法第287 條前段之規定須告訴乃論，然因被害人乙○○
    於車禍發生後，受有公訴意旨所指之重傷害，導致「意識及
    認知功能失調」，此有高雄榮民總醫院98年10月12日診斷證
    明書在卷可稽（98年度偵字第26637 號卷第61頁），因而不
    能行使告訴權；嗣經檢察官依職權指定被害人乙○○之父甲
    ○○為代行告訴人，並由代行告訴人甲○○就被告上開過失
    傷害致人重傷犯行提出刑事告訴（偵卷第59頁），依刑事訴
    訟法第236 條第1 項規定，代行告訴人甲○○之告訴自屬合
    法。惟刑事訴訟法第238 條得撤回告訴之人，以有告訴權並
    實行告訴之人為限，代行告訴人並不包括在內，此有院解字
    第3658號及最高法院85年度臺非字第290 號判決可供參照；
    被告所犯過失傷害致重傷罪，既係檢察官指定被害人乙○○
    之父甲○○為代行告訴人，由代行告訴人甲○○對被告提出
    過失傷害致重傷罪之刑事告訴，揆諸上開說明，代行告訴人
    甲○○並無撤回告訴之權，則其向原審所為撤回告訴之意思
    表示（交訴卷第68-1頁），並不生撤回告訴之效力。詎原判
    決以被告所犯過失傷害致重傷罪部分，業據代行告訴人具狀
    撤回告訴，乃依刑事訴訟法第303 條第3 款之規定諭知不受
    理判決，亦難認為適法。
四、綜上所述，檢察官上訴意旨，指摘原判決關於過失傷害致重
    傷部分諭知不受理判決不當，為有理由，自應由本院將原判
    決關於此部分予以撤銷，復為顧及當事人之審級利益，並依
    刑事訴訟法第369 條第1 項但書、第372 條之規定，不經言
    詞辯論，判決發回原審法院另為適法之判決。
五、至被告所犯駕駛動力交通工具肇事致人受傷而逃逸罪經原審
    判處有期徒刑7 月部分，已據被告撤回上訴而確定（本院卷
    第31、34頁），故不另論列。
據上論結，應依刑事訴訟法第369 條第1 項但書、第372 條，判
決如主文。
中    華    民    國    99    年    9     月    10    日
              刑事第三庭  審判長法  官   莊崑山
                                法  官   莊松泉
                                法  官   唐照明
以上正本證明與原本無異。
不得上訴。
中    華    民    國    99    年    9     月    10    日
                                書記官   黃琳群

司法院資訊處製作；財團法人民間司法改革基金會備份。
